【裁判字號】    97,易,426
【裁判日期】    970731
【裁判案由】    詐欺
【裁判全文】
臺灣桃園地方法院刑事判決               97年度易字第426號
公  訴  人  臺灣臺中地方法院檢察署檢察官
被      告  丙○○
上列被告因詐欺案件，經檢察官提起公訴（96年度偵字第29147
號），本院判決如下：
    主    文
丙○○幫助意圖為自己不法之所有，以詐術使人將本人之物交付
，累犯，處有期徒刑參月，如易科罰金，以新台幣壹仟元折算壹
日。減為有期徒刑壹月又拾伍日，如易科罰金，以新台幣壹仟元
折算壹日。
    事    實
一、丙○○前曾於民國93年間因違反毒品危害防制條例案件，經
    本院以93年度訴字第890 號判處有期徒刑8 月確定；復於93
    年間因行使偽造文書案件，經本院以93年度簡上字第324 號
    判處有期徒刑1 年8 月，上開2 罪接續執行，嗣經本院裁定
    假釋並付保護管束，其於95年9 月8 日縮短刑期假釋出監，
    於95年12月28日縮刑期滿假釋未經撤銷，未執行之刑以已執
    行論（構成累犯）。詎猶不知悔改，其可預見將所申請之銀
    行帳戶交付他人使用，將可能作為不法收取他人款項之用，
    竟仍基於意圖幫助他人不法所有犯罪之不確定故意，於96年
    4 月20日起至同月24日間之某日，在桃園縣桃園市火車站附
    近之統領百貨對面，將其前於中國信託商業銀行中壢分行（
    下稱中國信託銀行）所申請，帳號為0000000000 00 號之存
    摺、金融卡及密碼，以新臺幣（下同）3,000 元之代價，出
    售予真實姓名年籍不詳之成年人使用。嗣該不詳之人取得前
    開帳戶後，即與其所屬犯罪集團成員，共同基於意圖為自己
    不法所有之犯意聯絡，先於同年4 月26日晚上6 時許，以電
    話向乙○○佯稱係網路購物之賣方，因乙○○先前匯款發生
    錯誤必須重新匯款，要求乙○○依其指示匯款，致乙○○陷
    於錯誤，而匯款1,1000元至所指定之丙○○上開帳戶內，旋
    遭提領一空；復於同年4 月26日晚上6 時27分許，撥打電話
    予甲○○，佯稱欲與甲○○援助交易，並以確認甲○○並非
    警察身分為由，要求甲○○至提款機前依其指示操作，致甲○○不疑有他，前後兩次共匯款3,3000元至所指定之丙○○
    上開帳戶內，旋遭提領一空。嗣經乙○○、甲○○發覺有異
    報警而循線查獲。
二、案經臺中市警察局第一分局報請臺灣臺中地方法院檢察署檢
    察官偵查起訴。
    理    由
壹、程序部分：
一、按被告以外之人於審判外之言詞或書面陳述，除法律有規定
    者外，不得作為證據，刑事訴訟法第159 條第1 項固定有明
    文。然被告以外之人於偵查中向檢察官所為之陳述，除顯有
    不可信之情況外，得為證據；被告以外之人於審判外之陳述
    ，雖不符同法第159 條之1 至之4 之規定，而經當事人於審
    判程式同意作為證據，法院審酌該言詞陳述或書面陳述作成
    時之情況，認為適當者，亦得為證據；又當事人、代理人或
    辯護人於法院調查證據時，知有第159 條第1 項不得為證據
    之情形，而未於言詞辯論終結前聲明異議者，視為有前項之
    同意，同法第159 條之1 第2 項、第159 條之5 亦分別定有
    明文。又刑事訴訟法第159 條之5 的立法意旨在於傳聞證據
    未經當事人之反對詰問予以核實，原則上先予排除。惟若當
    事人已放棄反對詰問權，於審判程式中表明同意該等傳聞證
    據可作為證據；或於言詞辯論終結前未聲明異議，基於尊重
    當事人對傳聞證據之處分權，及證據資料愈豐富，愈有助於
    真實發見之理念，上開傳聞證據亦均得資為證據。經查：關
    於證人乙○○及甲○○於警詢中所為陳述，被告於本院行準
    備程序中已表示對上開證據之證據能力不爭執（見本院97年
    5 月14日之準備程序筆錄），且經本院於最後審理期日就上
    開警詢筆錄逐一提示並告以要旨，被告就此部分證據之證據
    能力亦均未聲明異議，本院審酌證人之證詞對乙○○及甲○○認定犯罪事實之存否有其必要性，且上開言詞陳述作成時
    之情況，並無違法取供情形或其他程式上之瑕疵，引用其警
    詢中之陳述作為證據應屬適當認為以之為證據尚屬適當，依
    刑事訴訟法第159 條之5 之規定，即具證據能力。
二、另本件認定事實所引用之卷內其餘卷證資料，並無證據證明
    係公務員違背法定程式所取得，被告及其選任辯護人於審判
    程式中復未於言詞辯論終結前表示異議，且卷內之文書證據
    ，亦無刑事訴訟法第159 條之4 之顯有不可信之情況與不得
    作為證據之情形，則依刑事訴訟法第159 條之5 之規定，本
    件認定事實所引用之所有文書證據，均有證據能力，合先敘
    明。
貳、實體部分：
一、經查：
  (一)被告丙○○有於上開時、地將其所有之中國信託銀行帳戶之
    存摺、金融卡及密碼出售之事實，業據被告於本院審理中供
    認不諱，並有中國信託銀行函檢附開戶資料、印鑑卡及帳戶
    歷史交易查詢等資料附卷可佐。
  (二)有關告訴人乙○○遭詐欺之經過，業據告訴人乙○○於警詢
    中指訴歷歷，並有臺北市政府警察局大同分局建成派出所受
    理各類案件紀錄表、臺北市警察局大同分局建成派出所受理
    詐騙帳戶通報警示簡便格式表、受理刑事案件報案三聯單、
    客戶交易明細表及被告前開帳戶歷史交易查詢等資料附卷可
    佐，是足認告訴人乙○○有於上揭時地遭詐欺並匯款至被告
    丙○○前揭帳戶乙節。
  (三)有關告訴人甲○○遭詐欺之經過，業據告訴人甲○○於警詢
    中指訴綦詳，並有桃園縣政府警察局中壢分局中壢派出所受
    理詐騙帳戶通報警示簡便格式表、內政部警政署反詐騙案件
    紀錄表、桃園縣政府警察局中壢分局中壢派出所受理刑事案
    件報案三聯單、客戶交易明細表及被告前述帳戶歷史交易查
    詢等資料在卷可參，足認告訴人甲○○有於上揭時地遭詐欺
    並匯款至被告丙○○前揭帳戶乙節。
  (四)次按金融存款帳戶，事關存戶個人財產權益之保障，與存戶
    之印鑑章、提款卡結合，其專屬性、私密性更形提高，除非
    本人或與本人具密切之關係者，難認有何理由可自由流通使
    用該存摺、印鑑章、提款卡，一般人亦均有應妥為保管存摺
    、印鑑章、提款卡，以防止被他人冒用之認識，縱有特殊情
    況偶有將存摺、印鑑章、提款卡交付他人之需，亦必深入瞭
    解其用途後再行提供以使用，恆係吾人日常生活經驗與事理
    ；且金融帳戶為個人理財之工具，申請開設金融帳戶並無任
    何特殊之限制，一般民眾皆可以存入最低開戶金額之方式申
    請開戶，一個人可以在不同之金融機構申請多數之存款帳戶
    使用，並無何困難，此乃眾所周知之事實，則依一般人之社
    會生活經驗，苟見非親非故之人不以自己名義申請開戶，反
    而以出價蒐購或租用之方式向他人蒐集金融機構帳戶供己使
    用，衡情當知悉蒐集金融帳戶者，係將所蒐集之帳戶用於從
    事財產犯罪。況觀諸現今社會上，犯罪集團蒐購人頭帳戶，
    持以作為信貸、手機簡訊詐欺取財等事，常有所聞，被告將
    上開帳戶之存摺、提款卡及密碼，交付姓名、年籍不詳之犯
    罪集團成員使用，被告自可預見該收集帳戶之人可能將之用
    來從事詐欺取財等財產犯罪，作為詐欺取財之人頭帳戶，以
    收取被害人匯入之款項，惟其竟仍將其帳戶存摺、金融卡、
    密碼交付該來路不明之人，其顯具有縱有人以其金融帳戶實
    施詐欺取財等財產犯罪亦不違背其本意之幫助意思甚明。又
    按刑法上之幫助犯，係對於犯罪與正犯有共同之認識，而以
    幫助之意思，對於正犯資以助力，而未參與實施犯罪之行為
    者而言（參照最高法院88年度台上字第1270號判決意旨參照
    ），茲查本件被告提供其所有帳戶之相關物件予犯罪集團成
    員使用，致使被害人於受詐騙而陷於錯誤之際，將款項轉入
    被告提供之帳戶，惟此僅係就他人之詐欺取財犯行提供助力
    ，是雖卷內事證並無積極證據證明被告知悉實施詐欺取財者
    將如何犯罪，而無法於本件認定被告有實施詐欺取財犯行之
    共同犯意聯絡，但被告應對金融帳戶交付他人使用，可能遭
    持以從事財產犯罪有所認知，其有幫助他人犯詐欺取財罪之
    意甚明。
  (五)綜上所述，被告任意性之自白有上開證據足資佐證，堪認與
    事實相符，應可採信。本件事證明確，被告犯行堪予認定，
    應依法論科。
三、按幫助犯之成立，主觀上行為人須有幫助故意，客觀上須有
    幫助行為，意即需對於犯罪與正犯有共同之認識，而以幫助
    之意思，對於正犯資以助力，而未參與實施犯罪之行為者而
    言（參照最高法院75年度台上字第1509號、88年度台上字第
    1270號判決意旨）。核被告丙○○將其所有上開銀行帳戶（
    含存摺、金融卡及密碼）交付予姓名年籍不詳之人，再由該
    人或其轉手者持以詐騙被害人財物，其顯係基於幫助他人詐
    欺財物之犯意，且所為提供銀行存摺、提款卡予他人之行為
    ，亦屬刑法詐欺罪構成要件以外之行為，其既以幫助他人犯
    罪之意思而參與犯罪構成要件以外之行為，故被告應成立刑
    法第339 條第1 項詐欺取財罪之幫助犯。又被告前有如事實
    欄所述之犯罪科刑及執行情形，此有臺灣高等法院被告前案
    紀錄表1 份在卷可稽，其於上開有期徒刑執行完畢後，五年
    以內再故意犯本罪，應依刑法第47條第1項 規定論以累犯，
    並加重其刑。另其係幫助他人犯罪，爰依刑法第30條第2 項
    之規定，按正犯之刑減輕之，並依法先加後減之。爰審酌被
    告任意提供個人帳戶予他人使用，造成犯罪偵查困難，幕後
    犯罪人得以逍遙法外，致使此類犯罪手法層出不窮，嚴重危
    害交易秩序與社會治安，被害人乙○○、甲○○遭詐騙之情
    節及金額，兼衡被告之品行、智識程度及犯後態度等一切情
    狀，量處如主文所示之刑，並諭知易科罰金之折算標準。末
    查被告犯罪後，中華民國九十六年罪犯減刑條例業已制定，
    經總統於96年7 月4 日公布，並自同年月16日起生效施行，
    核本件被告之犯罪時間、罪名等項，均合於該條例所定之減
    刑條件，爰依該條例第2 條第1 項第3 款規定減其宣告刑二
    分之一，併諭知易科罰金之折算標準。又被告所交付供詐欺
    集團使用之存摺、提款卡等物，雖係被告提供充為幫助該詐
    欺集團行騙所用，惟存摺、提款卡依銀行與客戶之契約，係
    由銀行提供予客戶使用，客戶結清帳戶時須將存摺及提款卡
    繳回，而客戶如有留存存摺必要時，則由銀行於該存摺註記
    作廢等字樣後，客戶始得留存等情觀之，銀行存摺及提款卡
    在銀行尚未作廢前，其所有權應仍屬銀行所有，自不得宣告
    沒收。
據上論斷，應依刑事訴訟法第299 條第1 項前段，刑法第339 條
第1 項、第30條、第41條第1 項前段、第47條第1 項，中華民國
九十六年罪犯減刑條例第2 條第1 項第3 款、第7 條、第9 條，
判決如主文。
本案經檢察官翁偉玲到庭執行職務。
中    華    民    國    97    年    7     月    31    日
                  刑事第七庭審判長法  官  蕭世昌
                                  法  官  劉為丕
                                  法  官  連雅婷
以上正本證明與原本無異。
如不服本判決應於送達後十日內向本院提出上訴狀。
                                  書記官  張尹嫚
中    華    民    國    97    年    7     月    31    日
附錄
刑法第339條第1項
意圖為自己或第三人不法之所有，以詐術使人將本人或第三人之
物交付者，處5 年以下有期徒刑、拘役或科或併科1000元以下罰
金。


司法院資訊處製作；財團法人民間司法改革基金會備份。
